臺灣臺中地方法院民事裁定
110年度家聲抗字第87號
抗  告  人  許正樹  

相  對  人  林凱羿  

上列抗告人因與相對人間聲請監護宣告事件，對於本院民國110
年11月16日110年度監宣字第519號裁定不服，提起抗告，本院合
議庭裁定如下：
    主  文
抗告駁回。
抗告程序費用由抗告人負擔。
    理  由
壹、抗告意旨略以：
一、抗告人雖領有第一類身心障礙證明文件，然於民國110年1月
    29日鑑定時，障礙等級僅有輕度，並非已歷相當之期間，且
    障礙程度亦非鉅，則不得徒憑該第一類身心障礙證明文件，
    逕認抗告人為意思表示、或受意思表示、或辨識其意思表示
    效果之能力顯有不足，而須審認其餘具體事證資料，妥為評
    估，方符合證據法則。
二、抗告人長年擔任芳療保養從業人員，且早於105年12月31日
    即領有經行政院公告公證之「台中市芳療整體保養職業工會
    芳療整體保養從業人員證書」，迄今均有持續在進行服務，
    而芳療保養、美容美甲屬於與客戶互動密切之服務產業，於
    抗告人長期服務之過程中，也未曾有客戶表示或反應抗告人
    有為意思表示或受意思表示，或辨識其意思表示效果之能力
    ，顯有不足之疑慮，則原裁定認定抗告人有受輔助宣告之必
    要，容有證據理由矛盾之違誤，復未究明上開抗告人人際關
    係與工作情況均能順利正常運作，亦有應調查未予調查之違
    誤，均足以影響原裁定之結果，而有廢棄更為裁定之必要。
三、再者，相對人為抗告人女兒，前曾保證要給付抗告人每月若
    干生活費用，然迄今均未給付分毫，當抗告人詢問此事時，
    相對人竟見笑轉生氣，除徒空言指摘抗告人沒有意思表示或
    受意思表示，或辨識其意思表示效果之能力外，更據此向法
    院提出本件聲請，企圖規避其原本之承諾。惟抗告人如真有
    相對人所謂意思表示或受意思表示，或辨識其意思表示效果
    之能力顯有不足（假設語氣），則抗告人顯然有賴相對人及
    家人之扶養接濟，方有謀生能力，然相對人自始至終均不認
    為抗告人有任何身心異常之情況，而與正常人無異，故迄今
    才不為任何扶養費之給付，則原裁定未審究相對人提起本件
    聲請之動機，率爾認定本件抗告人有受輔助宣告之必要云云
    ，亦有認定事實之違誤等語。並聲明：(一)原裁定駁回。(
    二)相對人之聲請均駁回。
貳、相對人則以：
一、原裁定之專業醫師鑑定報告指出抗告人為慢性思覺失調症，
    很慶幸的是抗告人目前可維持日常生活，不需藉由看護人員
    即可自理生活需求，工作則為百元按摩服務，係固定重複之
    勞務服務。而能維持日常生活行為不涉及法務相關的事務判
    斷，抗告人多年不斷無由地借款、借高利貸、簽立現金商業
    本票，且無法清償其自身債務，其行為紀錄長達5年以上，
    顯然抗告人在法律認知之判斷能力上需進一步協助，而相對
    人擔心抗告人可能成為犯罪人利用之對象，為確保抗告人之
    權益而提出本件聲請，希望協助抗告人未來在處理財務相關
    判斷（如金錢借貸或不動產買賣等），能透過相對人與家族
    會議之方式討論、進行。
二、110年6月起至今，因抗告人不願意再接受身心科治療，台中
    醫院多次電話通知抗告人回診拿藥，抗告人不願回診且未按
    時服藥，因而時常會有幻聽及自言自語之情形，至今未見起
    色，仍無法判斷自身利益等語置辯。並聲明：抗告駁回。
參、經查：
一、抗告人固然以前述的理由提起抗告，並提出台中市芳療整體
    保養職業工會芳療整體保養從業人員證書及工作現場照片等
    為證據。惟查，依原審卷所附之澄清綜合醫院監護（輔助）
    鑑定報告，鑑定結果認為：抗告人可以言語溝通，仍有些許
    幻聽干擾，現實感扭曲，抽象思考障礙，智能數理表現明顯
    低於一般水準，因慢性思覺失調症，中度精神障礙程度，致
    其為意思表示或受意思表示，或辨識其意思表示效果之能力
    顯有不足，應為輔助宣告。經本院訊問抗告人後，本院認為
    ，抗告人所指自己從事的芳療保養業，具體服務的內容有很
    多種，並不是一定需要有一般智理能力水準以上才能擔任，
    鑑定意見也認同抗告人還可以言語溝通、幻聽干擾不是長期
    、持續性的，所以抗告人可以與客戶為基本的溝通，仍然與
    鑑定意見形成判斷的基礎，即抗告人的現實狀況是一致的，
    因此，縱使抗告人現在確實仍然有在從事芳療保養業，也無
    法以抗告人有在從事工作的情形，就認為上面的鑑定意見結
    論，即認為抗告人辨識其意思表示效果之能力顯有不足，與
    事理有所違背。從而，原審宣告抗告人為受輔助宣告之人，
    其認定事實適用法律並沒有違誤或不當。
二、受輔助宣告之人除法條列舉之行為需輔助人同意外，其並未
    喪失行為能力，尚得於純獲法律上利益，或依其年齡及身分
    、日常生活所必需之情形，處分自身財產，並未完全剝奪其
    財產處分權。本件抗告人既經受輔助宣告，自應依上開規定
    ，為其選定輔助人。查相對人為抗告人之子女，抗告人其餘
    子女即關係人林梅妃、林文星、林久立對相對人為抗告人之
    監護人(輔助人)亦同意或無意見，此有親屬團體會議說明書
    、本院函文回執可稽，是原審審酌抗告人現況，認以相對人
    擔任輔助人較為適宜，最能符合受輔助宣告之人之最佳利益
    ，而選定相對人為抗告人之輔助人，經核於法亦無違誤或不
    當之處。
三、本院綜合審酌卷內所有事證後，認原審宣告抗告人為受輔助
    宣告之人，並選定相對人擔任相對人之輔助人，確符合受輔
    助宣告之人之最佳利益，而無違誤或不當之處。抗告人徒執
    前詞，提起抗告，指摘原審裁定有所違誤或不當，為無理由
    ，應予駁回。
肆、據上論結，本件抗告為無理由，依家事事件法第97條，非訟
    事件法第21條第2項、第46條，民事訴訟法第495條之1第1項
    、第449條第1項、第95條、第78條，裁定如主文。
中　　華　　民　　國　　111 　年　　1 　　月　　26　　日
                  家事法庭  審判長法  官   蔡建興
                                  法  官   黃家慧
                                  法  官   郭書豪
正本係按照原本作成。
如提起再抗告者，僅得於裁定送達後10日內，以「適用法規顯有
錯誤」為理由，向本院提出再抗告狀（須按他造人數附具繕本）
，且須敘明理由，並需委任律師為代理人。
中　　華　　民　　國　　111 　年　　1 　　月　　26　　日
                                  書記官   謝明倫